【裁判字號】    97,台上,720
【裁判日期】    970221
【裁判案由】    違反槍砲彈藥刀械管制條例等罪
【裁判全文】
最高法院刑事判決              九十七年度台上字第七二０號
上  訴  人  甲○○
            乙○○
            丙○○
上列上訴人等因違反槍砲彈藥刀械管制條例等罪案件，不服台灣
高等法院中華民國九十六年六月二十二日、九十六年十一月二十
九日第二審判決（九十六年度上訴字第三０五號；起訴案號：台
灣板橋地方法院檢察署九十四年度偵字第三二二三號、第三二二
五號），提起上訴，本院判決如下：
    主  文
原判決關於甲○○部分撤銷，發回台灣高等法院。
其他上訴駁回。
    理  由
一、撤銷發回（即上訴人甲○○）部分：
本件原判決認定：上訴人甲○○明知可發射子彈具有殺傷力之改
造槍枝、土造子彈、土造金屬槍管，分屬槍砲彈藥刀械管制條例
第四條第一項第一款、第二款、第三項所列管之管制物品，非經
中央主管機關之許可，不得製造、持有，竟基於製造具殺傷力改
造手槍之犯意，於民國九十三年十一月間某日，於取得仿DERRIN
GER 雙管手槍製造之玩具手槍一支及業經他人改造成具殺傷力之
仿WALTHER廠PPK/S型半自動手槍製造之手槍一支（槍枝管制編號
：0000000000號，含彈匣二個）、直徑約八ＭＭ土造金屬彈頭之
土造子彈三顆、直徑約八點八ＭＭ土造金屬彈頭之土造子彈三顆
及屬槍枝主要組成零件之土造金屬槍管一支後，即未經許可而持
有之，並於九十四年一月二十八日前某日，在不詳處所，以其所
有之電鑽一支，鑽通該仿DERRIN GER雙管手槍製造之玩具手槍槍
管內之阻鐵，未經許可將之製造成可供發射子彈具有殺傷力之改
造手槍（槍枝管制編號：0000000000號）。嗣於九十四年二月三
日十一時四十分許，經警持台灣板橋地方法院核發之搜索票，至
甲○○台北縣中和市○○街二五巷二十號三樓住處執行搜索，扣
得甲○○所改造具殺傷力之上開手槍及其未經許可所持有可供發
射子彈具有殺傷力之改造仿WALTHER廠PPK/S型半自動手槍製造之
手槍一支（槍枝管制編號：0000000000號，含彈匣二個）、直徑
約八ＭＭ土造金屬彈頭之土造子彈三顆、直徑約八點八ＭＭ土造
金屬彈頭之土造子彈三顆、屬槍枝主要組成零件之土造金屬槍管
一支及甲○○所有供改造槍枝使用之電鑽一支等情；因將第一審
九十五年十一月十五日判決關於甲○○持有改造手槍部分及九十
五年十一月二十七日之補充判決均撤銷。改判依牽連犯，從一重
論處甲○○未經許可，製造可發射子彈具有殺傷力之改造手槍罪
刑（處有期徒刑六年，併科罰金新台幣八萬元，罰金如易服勞役
，以新台幣一千元折算一日；第一審判決關於甲○○恐嚇取財部
分，業據甲○○於原審撤回上訴而確定）。固非無見。
惟查：（一）科刑之判決書其宣示之主文，與所載之事實及理由
必須互相適合，否則即屬理由矛盾，其判決當然為違背法令。警
方於甲○○台北縣中和市○○街二五巷二十號三樓住處扣得李某
所有供改造槍枝使用之電鑽一支，原判決理由內已敘明：依刑法
第三十八條第一項第二款規定併為沒收之宣告等語（見原判決正
本第二頁第十九行、第十頁第十七行至第十九行），惟於主文內
竟就該支扣案電鑽漏未為沒收之諭知，致其主文宣示與理由說明
，顯非一致，自屬理由矛盾。（二）上引原判決事實之認定如若
無誤，似意指甲○○乃於不同時間先後持有具殺傷力改造手槍（
即九十三年十一月間取得經他人改造具殺傷力之仿WALTHER廠PPK
/S型半自動手槍一支而持有之及九十四年一月二十八日之前某日
因其改造完成而持有具殺傷力之手槍一支），此與其理由說明：
「被告（即甲○○，下同）於原審（指第一審，下同）準備程序
即供稱：其房間內扣得之證物係九十三年十一月二十三日持有的
，是並無證據證明被告係如起訴事實所載之兩段時間，分批持有
該扣案之槍、彈、槍管。則原審認被告先製造改造之手槍，再持
有改造之手槍，而依數罪併罰之規定，分論被告製造改造手槍及
持有改造手槍兩罪，即有未洽」（見原判決正本第九頁第二二行
至第二八行），顯相牴觸；又甲○○先後持有具殺傷力改造手槍
之二行為（即九十三年十一月間取得經他人改造具殺傷力之仿WA
LTHER廠PPK/S型半自動手槍一支而持有之及九十四年一月二十八
日之前某日因其改造完成而持有具殺傷力之手槍一支），應如何
論斷？其理由說明：「甲○○持有改造之掌心雷手槍之低度行為
，應為製造改造槍枝罪之高度行為所吸收，不另論罪」（見原判
決正本第九頁第十四行至第十六行），與理由內另敘明：「所犯
製造有殺傷力之改造槍枝與持有有殺傷力之改造槍枝，有裁判上
一罪之牽連犯關係，依修正前刑法第五十五條之規定，應從一重
之製造改造之手槍處斷」（見原判決正本第九頁第十九行至第二
一行），是否相互矛盾？亦均待審認、釐清。以上，雖非甲○○
上訴意旨所指摘，惟均屬本院得依職權調查之事項，應認原判決
關於甲○○部分，有撤銷發回更審之原因。
二、上訴駁回（即上訴人乙○○）部分：
按刑事訴訟法第三百七十七條規定：上訴於第三審法院，非以判
決違背法令為理由不得為之；是提起第三審上訴，應以原判決違
背法令為理由，係屬法定要件；如果上訴理由狀並未依據卷內訴
訟資料具體指摘原判決不適用何種法則或如何適用不當，或所指
摘原判決違法情事，顯與法律規定得為第三審上訴理由之違法情
形不相適合時，均應認其上訴為違背法律上之程式，予以駁回。
本件原判決撤銷第一審就上訴人乙○○部分所為之科刑判決，改
判依想像競合犯，從一重論處乙○○未經許可，持有可發射子彈
具有殺傷力之改造手槍罪刑（處有期徒刑三年四月，併科罰金新
台幣三萬元，罰金如易服勞役，以新台幣一千元折算一日）。乙
○○之上訴意旨略稱：乙○○係自九十二年六月間起持有系爭具
殺傷力之改造手槍，此有乙○○之供述及卷附之合夥契約書可資
佐證，自應適用九十四年一月二十六日修正前之槍砲彈藥刀械管
制條例第十一條第四項規定，論處乙○○罪刑，詎原判決竟適用
較重之九十四年一月二十六日修正公布、同年月二十八日生效之
槍砲彈藥刀械管制條例第八條第四項規定，論乙○○以未經許可
持有可發射子彈具有殺傷力之改造手槍罪，自屬違背法令等語。
惟查：原判決依憑乙○○於第一審及原審所為供認犯罪之供述、
扣案具殺傷力之改造手槍一支、土造子彈一顆（原查扣二顆，經
鑑定試射一顆）及上開扣案之槍、彈，經送請內政部警政署刑事
警察局（下稱刑事警察局）以性能檢驗法、試射法鑑驗結果，認
：「送鑑改造手槍一支（槍枝管制編號：0000000000），認係由
仿 GLOCK廠27型半自動手槍製造之玩具手槍換裝土造金屬槍管而
成之改造手槍，機械性能良好，可供擊發適用子彈使用，具殺傷
力；送鑑改造子彈二顆，認均係土造子彈，均具直徑約九ＭＭ之
金屬彈頭，採樣一顆試射，可擊發，認具殺傷力」，有該局九十
四年二月二十一日刑鑑字第0940022549號槍彈鑑定書一份附卷可
稽等證據資料，認定乙○○有其事實欄所載之犯行，已於理由內
詳敘其調查證據之結果及取捨證據認定之理由；並說明刑事警察
局前揭鑑定書具證據能力之理由。從形式上觀察，原判決並無違
背法令之情形。又未經許可持有槍、彈，其持有之繼續，乃行為
之繼續，亦即一經持有槍、彈，其罪雖已成立，但其完結須繼續
至持有行為終了時為止；持有行為繼續中，法律縱有變更，但其
行為既繼續實施至新法施行以後，自無行為後法律變更而須比較
新舊法之問題。依原判決事實認定及理由說明，乙○○係自九十
二年六月間起，在台北市○○○路一五四號十樓住處，持有前揭
可發射子彈具有殺傷力之仿 GLOCK廠27型半自動手槍製造之改造
手槍一支（槍枝管制編號：0000000000號）及具有殺傷力之直徑
約九ＭＭ金屬彈頭之土造子彈二顆，直至九十四年二月三日十七
時四十分許，始經警在上址當場查獲；而槍砲彈藥刀械管制條例
係於九十四年一月二十六日修正公布，同年一月二十八日生效，
該次修正係將原條例第十一條規定刪除（原第十一條第四項係規
定：『未經許可，持有、寄藏或意圖販賣而陳列第一項所列槍砲
者，處一年以上七年以下有期徒刑，併科新台幣七百萬元以下罰
金』）；並於修正後之第八條第四項增列：「未經許可，持有、
寄藏或意圖販賣而陳列第一項所列槍枝者，處三年以上十年以下
有期徒刑，併科新台幣七百萬元以下罰金」。乙○○持有系爭槍
、彈之時間，係自九十二年六月間起至九十四年二月三日下午五
時四十分止，則於其繼續持有槍、彈行為期間，槍砲彈藥刀械管
制條例既已修正公布施行，原判決適用九十四年一月二十六日修
正公布之槍砲彈藥刀械管制條例第八條第四項規定論處乙○○罪
刑，自未違法。乙○○上訴意旨執此指摘原判決違法，顯非適法
之第三審上訴理由。乙○○之上訴違背法律上程式，應予駁回。
三、上訴駁回（即上訴人丙○○）部分：
按上訴期間為十日，自送達判決後起算，刑事訴訟法第三百四十
九條前段定有明文；上訴人丙○○因違反槍砲彈藥刀械管制條例
案件，經原審於九十六年六月二十九日送達判決正本至丙○○位
於台北市○○街七四巷二弄九號二樓之住處，由丙○○收受，有
送達證書乙紙附卷可按（見原審卷第一宗第三七二頁），而其住
居所位於台北市（丙○○原在押，於九十六年六月二十二日諭命
交保停止羈押【見原審卷第二宗第九頁至第十六頁】），並無在
途期間可資扣除，則其上訴期間至九十六年七月九日屆滿，該期
間末日為星期一，並非星期例假日或其他休息日，丙○○竟延至
九十六年七月十二日始行提起上訴，顯已逾期，其上訴自非合法
，應予駁回。至於原判決關於丙○○恐嚇取財部分，未據提起第
三審上訴已確定（見本院卷丙○○刑事上訴狀）；又本院為法律
審，復從程序上駁回丙○○之上訴，台灣台北地方法院檢察署以
九十六年十月十二日北檢盛成九六偵一八三三八字第七一五七二
號函移請併案審理之該署九十六年度偵字第一八三三八號丙○○
違反槍砲彈藥刀械管制條例案件，無從斟酌，應退由該署另為適
法之處理，附為指明。
據上論結，應依刑事訴訟法第三百九十七條、第四百零一條、第
三百九十五條前段，判決如主文。
中    華    民    國  九十七  年    二    月  二十一  日
                      最高法院刑事第十庭
                          審判長法官  林  永  茂
                                法官  吳  昆  仁
                                法官  蘇  振  堂
                                法官  蕭  仰  歸
                                法官  何  菁  莪
      本件正本證明與原本無異
                                      書  記  官
中    華    民    國  九十七  年    三    月    三    日
                                                 H


司法院資訊處製作；財團法人民間司法改革基金會備份。
